臺灣高雄地方法院民事判決　九十三年度簡上字第六五號
　　上　訴　人　丙○○
　　被 上 訴人　台新國際商業銀行股份有限公司
　　法定代理人　乙○○
　　訴訟代理人　甲○○
右當事人間清償債務事件，上訴人對於中華民國九十三年二月二十五日本院高雄簡易
庭第一審簡易判決（九十三年度雄簡字第三四六號）提起上訴，經本院於九十三年四
月十三日言詞辯論終結，判決如左：
    主      文
上訴駁回。
第二審訴訟費用由上訴人負擔。
    事實及理由
一、本件被上訴人起訴主張上訴人於民國八十七年三月間與其夫即訴外人謝啟珍各列
    名為正、附卡之申請人而共同填具載明「本人（包括附卡申請人）保證.... 且
    遵付貴行院卡附上之信用卡約定條款（以貴行寄發新卡時，所附之約定條款為依
    據，本人同意若對各條款有異議且於收到卡片七日內並未使用時，願以掛號書面
    通知貴行...）.... 本人並同意信用卡正、附卡持有人間互負連帶保證責任....
    」等語之信用卡申請書而向伊申請信用卡，並於同月十七日即領用卡號0000
    000000000000號之國際信用卡正、附卡使用，依約上訴人即得於伊
    之特約商店記帳消費，但應於寄送之消費對帳單指定之繳款期限日前清償或使用
    循環信用繳付最低應繳金額，逾繳款期限日未付清當期低應繳金額，伊除得依約
    定計付循環信用利息外，並得請求以當期帳單累積金額中之消費金額及預借現金
    金額扣除持卡人於當期繳款截止日止已償付之帳款後之金額按百分之三計算之懲
    罰性違約金。詎訴外人謝啟珍自領卡後至九十二年八月七日止，消費記帳尚餘新
    台幣（下同）二十六萬九千一百七十五元未按期給付，迭經追索亦均無效，而上
    訴人為附卡之持有人，依信用卡契約書第三條約定，其就正卡持有人即訴外人謝
    啟珍使用信卡所生應付之帳款應負連帶清償責任，為此乃依兩造所定信用卡約定
    條款請求判令上訴人應給付二十六萬九千一百七十五元，並願供擔保請准為假執
    行之宣告，原審據此依法判令上訴人應如數給付，其認事用法均無違誤，上訴人
    所提之本件上訴並無理由，爰聲明駁回上訴人之上訴。
二、上訴人則以伊固曾與訴外人謝啟珍向被上訴人申請系爭附卡使用，惟伊於申請時
    並不知須與正卡持有人就各別使用信用卡所生應付帳款負連帶清償之責，而被上
    訴人請求之金額乃均係由訴外人謝啟珍而非伊所消費積欠，且其亦已對訴外人謝
    啟珍起訴求償並已為強制執行，被上訴人認伊就此仍應負連帶清償之責實為無據
    ，詎原審未待伊到庭陳述即逕為判令伊應給付被上訴人二十六萬九千一百七十五
    元，其認事用法顯有違誤，爰聲明請求判令原判決廢棄，並駁回被上訴人第一審
    之訴。
三、本件被上訴人主張上訴人於前開時日與其夫即訴外人謝啟珍各列名為正、附卡之
    申請人而共同填具信用卡申請書而向伊申請信用卡，並即領用上揭卡號之國際信
    用卡正、附卡使用，嗣正卡持有人即訴外人謝啟珍自領卡後至九十二年八月七日
    止，累計消費記帳尚餘二十六萬九千一百七十五元未按期給付等情，此有其所提
    與事實相符之信用卡申請書、客戶帳務查詢單、帳單等件在卷可證，上訴人於此
    亦不爭執而堪信被上訴人此部分之主張為真實，惟其則另以前揭情詞置辯。經查
    ：
    (1)、正、附卡持有人間應負連帶保證之責是否為上訴人所已知：
        本件上訴人所填具之系爭信用卡申請書，其格式為在簽名欄上方即有載明「
        本人（包括附卡申請人）保證... 且遵付貴行院卡附上之信用卡約定條款（
        以貴行寄發新卡時，所附之約定條款為依據，本人同意若對各條款有異議且
        於收到卡片七日內並未使用時，願以掛號書面通知貴行...）.... 本人並同
        意信用卡正、附卡持有人間互負連帶保證責任.... 」等語，而上訴人並即
        於簽名欄處親自署押簽名乙節，此為上訴人所自承，並有信用卡申請書乙紙
        在卷可稽，是上訴人既於系爭信用卡申請書上填載相關個人資料後予以簽名
        再送交被上訴人核卡，其對載明於其簽名之上之約定條款當已充份閱讀、了
        解該內容，且其取得附卡後復已持卡消費使用經年，對此約定條款自不得再
        諉為不知，系爭申請書表格所載之正、附卡持有人應負連帶清償責任之條款
        ，自已構成兩造所訂信用卡契約之一部，上訴人所辯不知契約約定應負連帶
        責任云云自為無據。
    (2)、正、附卡持有人間應負連帶保證責任之約款是否有效：
        按定型化契約中之條款違反誠信原則，對消費者顯失公平者，無效。定型化
        契約中之條款有下列情形之一者，推定其顯失公平：一、違反平等互惠原則
        者。二、條款與其所排除不予適用之任意規定之立法意旨顯相矛盾者。三、
        契約之主要權利或義務，因受條款之限制，致契約之目的難以達成者，又定
        型化契約條款是否違反誠信原則，對消費者顯失公平，應斟酌契約之性質、
        締約目的、全部條款內容、交易習慣及其他情事判斷之，而定型化契約條款
        ，有下列情事之一者，為違反平等互惠原則：一、當事人間之給付與對待給
        付顯不相當者。二、消費者應負擔非其所能控制之危險者。三、消費者違約
        時，應負擔顯不相當之賠償責任者。四、其他顯有不利於消費者之情形者，
        消費者保護法第十二條及該法施行細則第十三條、第十四條分別定有明文。
        系爭信用卡申請書之前開約定條款及卷附契約書第三條所定「正卡持卡人得
        為經貴行同意之第三人申請核發附卡，且正卡持卡人或附卡持卡人就各別使
        用信用卡所生應付帳款互負連帶清償責任」之款項固屬定型化契約之條款，
        惟信用卡並非日常生活之必需品，此與水、電、瓦斯等民生物資之情況不同
        ，其發卡單位與民生物資供應商所為之約定行為相較，顯然對消費者不致產
        生相同重大之衝擊，而現今信用卡發卡市場乃處相對競爭狀態，申請人自得
        於此一市場中選擇提供較有利條件之發卡單位而為申請，非謂倘不向某一發
        卡銀行申請信用卡，其生活即將受有嚴重之影響者，另附卡申請人之債信能
        力通常較低，其於正常情形下較不易申請取得信用卡正卡，即任申請成功，
        其信用額度亦屬不高，倘消費者自忖其弱勢地位後，願以持有附卡之方式通
        過信用審核而取得等同於正卡持卡人之消費額度，此就附卡持有人而言自應
        屬一種利益，而正卡持有人通常為附卡持有人之親友，其消費習性、還款能
        力當為附卡持有人所明知，且較發卡單位更為了解，若消費者不願因貪圖此
        利而承擔正卡持卡人之消費債務，自以自己名義申請正卡為宜，其究係以自
        己名義申請正卡，或以附卡之方式取得較高信用之利益，此本即為消費者申
        請信用卡時應當仔細衡量之義務，若其願意選擇高額利益，對於伴隨而來之
        須負擔正卡消費額度內債務之連帶清償責任風險，相對的亦應由其所承擔，
        況發卡單位所擬定之信用卡契約條款，其事前均須經財政部金融局審核查驗
        是否有違反公平正義、強制禁止、公序良俗等情事存在，若謂其內容仍屬不
        公，恐亦有偏失之處，是系爭正、附卡連帶負責之約定條款，依其契約之性
        質無脫於消費借貸及委任之關係，並其締約目的、交易習慣等情事判斷，其
        附卡持有人所增加負擔正卡債務之連帶清償責任，與發卡單位增加信用風險
        之對待給付尚屬相當，且正卡持有人可能產生之債務亦為附卡申請人可得預
        測而未負擔非其所能控制之危險，此之約定尚無違於平等互惠之原則，且亦
        未顯失公平，該諸定型化條款自仍應認為有效，附卡持有人之上訴人依此自
        應就正卡持卡人即訴外人謝啟珍使用系爭信用卡所生應付帳款負連帶清償責
        任。
    綜上所述，上訴人於填具系爭信用卡申請書時原即已知悉正、附卡持有人間互負
    連帶保證之責任，而該定型化約款尚無違於平等互惠之原則而非顯失公平，該約
    定自應認為有效，正、附卡持卡人就各別使用信用卡所生應付帳款自應互負連帶
    清償責任，今系爭信用卡之正卡持有人即訴外人謝啟珍既仍積欠有上開消費款項
    未償，附卡持有人之上訴人對此自應負連帶清償之責，從而本件被上訴人依兩造
    所定信用卡約定條款請求上訴人應給付二十六萬九千一百七十五元，依法即無不
    合，原審依此判令上訴人應如數給付，並依職權為假執行之宣告，其認事用法均
    無違誤，自應與以維持，上訴人上訴意旨指摘原判決不當，求予廢棄改判，為無
    理由，自應予以駁回其上訴。
四、據上論結，本件上訴為無理由，合依民事訴訟法第四百三十六條之一第三項、第
    四百四十九條第一項、第七十八條，判決如主文。
中　　　華　　　民　　　國　　九十三　　年　　　四　　　月　　二十七 　 日
                                      民事第五庭
~B審判長法官　黃宏欽
~B法　　　官　何悅芳
~B法　　　官　謝雨真
正本係照原本作成。
本判決不得上訴。
中　　　華　　　民　　　國　　九十三　　年　　　四　　　月　　 二十七　 日
~B法院書記官　史華齡
